【裁判字號】    90,訴,209
【裁判日期】    900410
【裁判案由】    違反槍砲彈藥刀械管制條例
【裁判全文】
臺灣臺中地方法院刑事判決                            九十年度訴字第二九號
    公  訴  人  臺灣臺中地方法院檢察署檢察官
    被      告  甲○○
    指定辯護人  本院公設辯護人  乙○○
右列被告因違反槍砲彈藥刀械管制條例案件，經檢察官提起公訴（八十九年度偵字第
一九八七七號），本院判決如左：
    主  文
甲○○於公共場所未經許可攜帶刀械，處有期徒刑月，如易科罰金，以佰元折算
壹日。武士刀壹把沒收。
其餘被訴未經許可持有模型槍部分，無罪。
    事  實
一、甲○○於民國八十九年七月間某日在臺中市○○路某處之早市，以新臺幣（下同
    ）一千餘元之價格購買武士刀一把，並將之放置在臺中縣東勢鎮○○路大愛二巷
    臨十一號住處，未經許可而持有上開經政府公告管制之刀械。嗣於同年十月九日
    晚間九時許，甲○○持上開武士刀出現在臺中縣東勢鎮新盛里友誼村之公共場所
    ，經附近民眾報案，警方到場後至其前開住處查獲該把武士刀，以及非為管制刀
    械之短刀一把。
二、案經臺中縣警察局東勢分局報請臺灣臺中地方法院檢察署檢察官偵查起訴。
    理  由
甲、有罪部分：
一、訊據被告甲○○對其於右揭時地未經許可持有該武士刀一把，並持之出現在公共
    場所等情，據其於警訊、本院審理時供認不諱。扣案之刀械一把經送鑑定結果，
    係屬槍砲彈藥刀械管制條例列管之武士刀，此有臺中縣警察局八十九年十月十八
    日（八九）中縣警保民字第一二九五一號函乙紙附卷可按。該武士刀外觀完整，
    刀身鋒利，有上開鑑定報告照片一張可參，並經本院調閱屬實，事證明確，被告
    自白與事實相符，其上開犯行，堪以認定。
二、核被告未經許可於公共場所攜帶刀械之行為，係犯槍砲彈藥刀械管制條例第十五
    條第二款之加重攜帶刀械罪。公訴人認被告係犯同條例第十四條第三項之未經許
    可持有刀械罪，容有未洽，惟起訴基本社會事實相同，應依法變更起訴法條。爰
    審酌被告未經許可持有刀械之數量雖為一把，足以危害社害治安，惟念及其持有
    時間非長，未持以犯罪，犯後坦承犯行，態度良好等一切情狀，量處如主文所示
    之刑，並依修正後刑法第四十一條第一項前段諭知易科罰金之折算標準，以資懲
    儆。扣案之武士刀一把，係屬違禁物，應依刑法第三十八條第一項第一款之規定
    併予宣告沒收。
乙、無罪部分：
一、公訴意旨另認：被告另行起意於八十九年七月間在臺中市○○路早市，以一萬二
    千二百元之代價，向不詳姓名之男子購買具有殺傷力改造之仿ＣＯＬＴ廠半自動
    手槍之金屬玩具手槍（含彈匣一個）、改造之仿ＢＥＲＥＴＴＡ廠半自動手槍之
    金屬玩具手槍（含彈匣二個），放置在臺中縣東勢鎮○○路大愛二巷臨十一號住
    處，未經許可而持有上開具有殺傷力之改造槍枝。嗣於同年十月九日二十一時許
    ，被告持前揭武士刀在臺中縣東勢鎮新盛里友誼村示威，經附近民眾報案，為警
    到場至其住處查扣得前揭改造玩具手槍二枝，以及不具殺傷力之瓦斯手槍一枝、
    瓦斯鋼瓶三瓶、玩具槍用底火帽四十二粒、改造彈殼十七顆、鋼珠一包。因認被
    告係犯槍砲彈藥刀械管制條例第十條第四項之未經許可持有改造模型槍罪嫌。
二、按犯罪事實應依證據認定之，無證據不得推定其犯罪事實，刑事訴訟法第一百五
    十四條定有明文。又按所謂認定犯罪事實之證據，係指足以認定被告確有犯罪行
    為之積極證據而言，該項證據自須適合於被告犯罪事實之認定，始得採為斷罪之
    資料；又事實之認定，應憑證據，如未能發現相當確實證據，或證據不足以證明
    ，自不能以推測或擬制之方法，以為裁判之基礎，最高法院二十九年上字第三一
    ０五號、四十年臺上字第八六號判例著有明文。又按告訴人之告訴，係以被告受
    刑事訴追為目的，是其陳述是否與事實相符，自應調查其他證據以資審認；又事
    實審法院對於證據之取捨，依法雖有自由判斷之權，然積極證據不足證明犯罪事
    實時，被告之抗辯或反證縱屬虛偽，仍不能以此資為積極證據應予採信之理由，
    最高法院亦著有五十二年臺上字第一三００號及三十年上字第四八二號判例可資
    參照。
三、公訴人認被告涉有上開罪嫌，係以右揭犯罪事實，業據被告於偵查中坦承不諱，
    被告所持有之改造手槍二支，經送內政部警政署刑事警察局鑑驗結果，認為機械
    性能良好，可擊發適用子彈，認均具殺傷力，亦有該局之鑑驗通知書一紙附卷足
    憑，復有改造手槍二把扣案足茲佐證，為其主要依據。訊據被告辯稱：仿造之Ｃ
    ＬＯＴ廠半自動玩具手槍是在七十五、六年間在臺中縣豐原市○○路一家模型店
    以一萬五千元購入，另一枝仿ＢＥＲＥＴＴＡ廠半自動手槍之金屬玩具手槍，是
    在八十九年七月間在臺中市○○路之早市，以三、四千元之價格購買，但伊認為
    該二支改造手槍，均不具有殺傷力云云。
四、經查：
（一）扣案之玩具手槍二支經送內政部警政署刑事警察局鑑定，鑑驗結果認為：送鑑
      手槍二支，其中槍枝管制編號0000000000號手槍，認係由仿ＣＯＬ
      Ｔ廠半自手槍製造之金屬玩具手槍換裝土造金屬槍管改造完成，機械性能良好
      ，可擊發適用子彈，認具殺傷力；槍枝管制編號0000000000號手槍
      認係由仿ＢＥＲＥＴＴＡ廠半自動手槍製造之金屬玩具手槍，車通槍管內阻鐵
      改造而成，機械性能良好，可擊發適用子彈，認具殺傷力等情，有內政部警政
      署刑事警察局八十九年十月十八日刑鑑字第一五七二七二號鑑驗通知書乙紙附
      卷可稽。被告於八十九年十月九日警訊時供稱：伊曾擊發仿ＣＯＬＴ廠的手槍
      ，在新社鄉大南村等語；其於翌日偵查時亦供稱：「（是否有射擊過）有的，
      我曾經試射過，是空包彈。」等語；於九十年二月二十一日本院調查時亦供稱
      ：伊曾有持仿ＣＯＬＴ廠的手槍，在改造完成後至新社鄉大南村田裡去試射空
      包彈二發等語，被告既曾試射，足認對其上開槍枝具有殺傷力等情，知之甚明
      ，其辯稱：該二支改造手槍，均不具有殺傷力云云，顯係卸責之詞。
（二）按模型槍係指原設計非供殺敵、獵物，而使用特殊（空包）子彈，可供田徑比
      賽起始信號或供以嚇退野獸，或供射擊訓練等用途之金屬材質槍枝，非一般廠
      商為供觀賞或作樣品所製造之各類「槍枝模型」，亦非為市售之各類「玩具槍
      」，此有內政部警政署刑事警察局（八五）刑鑑字第七八０一九號函在卷可參
      。是扣案之該二枝手槍，依上開鑑定通知書內容可知，其係屬槍砲彈藥刀械管
      制條例法第四條第一款所指之「其他可發射金屬或子彈具有殺傷之力各式槍砲
      」。公訴人認被告未經許可持有玩具手槍行為，係犯槍砲彈藥刀械管制條例第
      十條第四項之未經許可持有模型槍罪，容有未洽。
（三）被告於八十九年十月九日警訊時即供稱：伊曾擊發仿ＣＯＬＴ廠的手槍，該二
      枝手槍購買後，伊以簡單砂紙、銼刀改造過等語；其於九十年二月二十一日本
      院調查時供稱：該二枝玩具手槍，買來時槍管並沒有打通，是伊以電鑽將槍管
      打通的，仿ＣＯＬＴ廠半自動玩具手槍是在購買（指七十五、六年）一年後，
      在臺中縣新社鄉○○街一三八號家中打通的，仿ＢＥＲＥＴＴＡ廠半自動玩具
      手槍是在購買（指七十九年七月間）後二、二天，在臺中縣新社鄉某友人之工
      寮裡，以伊所有之電鑽將槍管打通改造的等語，是被告於警訊及本院審理期間
      ，均供承有改造上開二枝改造手槍，其雖就改造所用之工具供述有所不同，但
      對製造之主要構成行為則自始供述一致，是其上開陳述當可採信，被告確有製
      造上開二枝改造手槍之行為。公訴人僅起訴被告持有上開改造手槍之行為，而
      持有原因非僅限於自行製造，其他諸如拾獲、因他人託付而寄藏、購買已製造
      完成之改造手槍等均是，是自不得僅以公訴人所起訴之持有行為，即認起訴範
      圍可自行擴張至製造行為，此與起訴製造改造手槍之行為，而製造後必然會持
      有改造手槍，若認無證據證明有製造之行為，在基本社會事實同一之情形下，
      可變更法條依持有行為審理之情形不同。在本案之情形，公訴人所指之持有行
      為，與被告實際所犯之製造行為，其基本社會事實並不同一，為免剝奪被告之
      防禦權，自不得變更法條，改依同條例第十一條第一項判決。綜上所述，揆諸
      上揭刑事訴訟法之規定，依法應予諭知無罪。
五、被告所涉製造改造手槍罪部分，本院無從變更法條，且未經檢察官起訴，亦無從
    加以審理，此部分應由檢察官另行偵辦，併予說明。
據上論斷，應依刑事訴訟法第二百九十九條第一項前段、第三百條、第三百零一條第
一項，槍砲彈藥刀械管制條例第十五條第二款，刑法第二條第一項前段、第十一條、
第四十一條第一項前段、第三十八條第一項第一款，罰金罰鍰提高標準條例第二條，
判決如主文。
本案經檢察官劉仁明到庭執行職務
中      華      民      國      九十      年      四      月      十    日
                                臺灣臺中地方法院刑事第四庭
                                        法  官  楊  真  明
右正本證明與原本無異。
如不服本判決，應於送達後十日內向本院提出上訴狀（須附繕本），上訴於臺灣高等
法院臺中分院。
                                        書記官
中      華      民      國      九十      年      四      月      十一  日
附錄本判決論罪科刑之法條：
槍砲彈藥刀械管制條例第十五條
  未經許可攜帶刀械而有下列情形之一者，處二年以下有期徒刑：
    一、於夜間犯之者。
    二、於車站、埠頭、航空站、公共場所或公眾得出入之場所犯之者。
    三、結夥犯之者。


司法院資訊處製作；財團法人民間司法改革基金會備份。
